【裁判字號】    99,智易,10
【裁判日期】    990614
【裁判案由】    違反商標法
【裁判全文】
臺灣高雄地方法院刑事判決              99年度智易字第10號
公  訴  人  臺灣高雄地方法院檢察署檢察官
被      告  乙○○
            丙○○
上列被告因違反商標法案件，經檢察官提起公訴（99年度偵字第
74號）及移送併案審理（99年度偵字第15413 號），本院判決如
下：
    主  文
乙○○犯商標法第八十一條第一款之侵害商標權罪，累犯，處有
期徒刑伍月，如易科罰金，以新臺幣壹仟元折算壹日。扣案如附
表一所示之物，均沒收之。
丙○○犯商標法第八十二條之非法販賣侵害商標權之商品罪，累
犯，處有期徒刑肆月，如易科罰金，以新臺幣壹仟元折算壹日。
扣案如附表二所示之物均沒收之。
    事  實
一、乙○○前因違反著作權法案件，於民國97年2 月25日經臺灣
    嘉義地方法院以97年嘉簡字第30號判處有期徒刑3 月確定，
    並於同年3 月31日易科罰金執行完畢；丙○○前因違反商標
    法案件，經臺灣高雄地方法院於97年4 月8 日以96年度易字
    第2954號判處有期徒刑3 月，嗣經臺灣高等法院高雄分院於
    同年9 月17日以97年度上易字第515 號上訴駁回確定，並於
    同年10月22日易科罰金執行完畢。
二、乙○○明知「紅標米酒」及圖（商標註冊號：00000000號）
    係「台灣菸酒股份有限公司」（下稱台灣菸酒公司）向經濟
    部智慧財產局申請註冊並取得商標專用權，指定使用於米酒
    之專用商品，現仍於商標專用期間內，未經台灣菸酒公司之
    同意或授權，不得於同一或類似商品使用相同或近似之商標
    圖樣，亦不得販賣前述侵害商標權人商標之商品，竟基於使
    用相同他人商標於同一商品及明知為前開商品而仍為販賣之
    犯意，於98年10月間某日，以新台幣（下同）2 萬元之價格
    ，向真實姓名年籍不詳綽號「阿源」之男子，在其位於高雄
    市左營區○○○路345 巷12號租屋處，購入製造仿冒紅標米
    酒之製酒工具等物品，並於上開租屋處，製造仿冒紅標米酒
    ，伺機販售予不特定人牟利。其中於98年11月9 日某時許，
    乙○○將所製造之仿冒紅標米酒5 箱（每箱20瓶、共計100
    瓶），在高雄縣大寮鄉○○路14號，以每箱新臺幣（下同）
    950 元之代價，販售予經營仟富商號之李鳳秋（另為不起訴
    處分），再由李鳳秋販賣予不特定之客人。復於98年11 月
    10日某時，將附表二所示仿冒紅標米酒18瓶，以每瓶35 元
    至45元不等之代價，販售予經營三合成商號之丙○○。嗣於
    98年11月12日10時30分許，乙○○將如附表一編號3 所示之
    米酒擺放在車號：2750─TG自小貨車，準備販售予阿源時，
    為警前往執行搜索，當場在附表一編號1 至3 所示地點，分
    別扣得如附表一編號1 至3 、附表二所示之物，另於99年2
    月5 日15時許，經警前往仟富商號執行行政稽查勤務時，當
    場查扣疑似仿冒紅標米酒1 批，經採樣送驗後，其中如附表
    一編號4 所示批號2009.12.11.10:07 F1 之紅標米酒9 瓶確
    係為仿冒商品，始悉上情。
三、丙○○係址設高雄市左營區○○○路345 巷10號「三合成商
    號」之負責人，明知「紅標米酒」及圖係台灣菸酒公司向經
    濟部智慧財產局申請註冊並取得商標專用權，指定使用於米
    酒之專用商品，現仍於商標專用期間內，未經台灣菸酒公司
    之同意或授權，不得於同一或類似商品使用相同或近似之商
    標圖樣，亦不得販賣前述侵害商標權人商標之商品，竟基於
    販賣上開仿冒商標商品之犯意，於98 年11 月10日某時，以
    每瓶35元至45元不等之代價，向乙○○購入如附表二所示仿
    冒紅標米酒18瓶，並陳列在三合成商號，伺機販售予不特定
    人牟利。嗣於98年11月12日10時30分許，為警前往執行搜索
    ，當場在高雄市左營區○○○路345 巷10號扣得如附表二所
    示之仿冒商品，始悉上情。
四、案經台灣菸酒公司訴由高雄港務警察局報請臺灣高雄地方法
    院檢察署檢察官偵查起訴及移送併辦。
    理  由
一、證據能力部分：
    被告以外之人於審判外之陳述，雖不符前4 條之規定，而經
    當事人於審判程序同意作為證據，法院審酌該言詞陳述或書
    面陳述作成時之情況，認為適當者，亦得作為證據，刑事訴
    訟法第159 條之5 第1 項定有明文。本案被告乙○○、丙○
    ○及檢察官均對本判決後開引用具有傳聞證據性質之證據資
    料，同意作為本案證據使用，本院審酌各該證據作成之情況
    ，並無不法取供等非任意性情況，認為適當，爰依上開規定
    作為證據。
二、上揭犯罪事實欄二、三，分別業據被告乙○○、丙○○於本
    院審理時坦承不諱（本院卷第17、24、39頁），核與證人即
    告訴代理人簡均佾、證人甲○○於警詢中之證述、證人李鳳
    秋於警詢及偵查中之證述情節相符，並有商標註冊證、搜索
    扣押筆錄、扣押目錄表、屏東酒廠檢驗報告書、臺灣菸酒股
    份有限公司酒研究所化驗報告書、臺灣菸酒股份有限公司林
    口印刷廠鑑驗表、高雄縣政府違法嫌疑菸酒案件現場處理紀
    錄表、高雄縣政府99年度99年3 月4 日府財酒字第09900501
    95號函文、臺灣菸酒股份有限公司99年度臺菸酒林印印字第
    0990000581號函文及真偽品鑑驗表、證人李鳳秋製作之進貨
    明細、現場及查獲商品照片暨扣案如附表一、二所示物品在
    卷可稽。足認被告乙○○、丙○○之前開自白，核與事實相
    符。本件事證明確，被告乙○○前揭犯罪事實欄二犯行、丙
    ○○前揭犯罪事實欄三犯行，足堪認定。
三、論罪科刑：
(一)、被告乙○○部分：
    按所謂商標之使用，依商標法第6 條規定，係指為行銷之目
    的，將商標用於商品或其有關之物件。商標之使用，既有行
    銷市面之意，故於同一商品或類似之商品，使用相同之註冊
    商標；或於同一或類似之商品，使用近似於其註冊商標而散
    布，原已包括販賣仿冒註冊商標之商品在內，僅成立商標法
    第81條之侵害他人商標專用權罪，無再成立同法第82條之販
    賣仿冒商標之商品罪之餘地（最高法院94年度台上字第5375
    號判決意旨參照），故核被告乙○○所為，係違反商標法第
    81條第1 款之侵害商標權罪（就違反商標法第82條之部分，
    不另論罪）。又刑事法若干犯罪行為態樣，本質上原具有反
    覆、延續實行之特徵，立法時既予特別歸類，定為犯罪構成
    要件之行為要素，則行為人基於概括之犯意，在密切接近之
    一定時、地持續實行之複次行為，倘依社會通念，於客觀上
    認為符合一個反覆、延續性之行為觀念者，於刑法評價上，
    即應僅成立一罪，俾免有重複評價、刑度超過罪責與不法內
    涵之疑慮；學理上所稱「集合犯」之職業性、營業性或收集
    性等具有重複特質之犯罪均屬之，例如經營、從事業務、收
    集、販賣、製造、散布等行為概念者是（最高法院95年台上
    字第1079號判決、95年台上字第4686號判決意旨可資參照）
    。是本件被乙○○告前揭使用相同商標之營業性行為，係在
    密集期間內以相同之方式持續進行，未曾間斷，是其使用相
    同商標之犯行，即具有反覆、延續實行之特徵，從而在行為
    概念上，縱有多次舉措，仍應評價認係包括一罪之集合犯。
    另移送併案審理部分（販售予李鳳秋部分），與檢察官起訴
    部分有集合犯一罪關係，亦為起訴之效力所及，本院應併予
    審理，附此敘明。被告乙○○前因違反著作權法案件，於97
    年2 月25日經臺灣嘉義地方法院以97年嘉簡字第30號判處有
    期徒刑3 月確定，並於同年3 月31日易科罰金執行完畢，有
    臺灣高等法院被告前案紀錄表在卷可參，其於前開有期徒刑
    執行完畢後，5 年以內故意再犯本案法定刑為有期徒刑以上
    之罪，為累犯，應依刑法第47條第1 項加重其刑。爰審酌被
    告乙○○其明知無權使用告訴人之商標，竟為圖私利，侵害
    告訴人之商標權，影響註冊商標商品之商譽及銷售，對商標
    權人造成莫大損害，對市場競爭秩序產生危害，兼衡其所販
    賣商標商品之數量及價值，暨其已與告訴人達成和解，與同
    案被告丙○○連帶賠償告訴人4 萬元，有和解筆錄附卷足稽
    ，及其犯後於警詢、偵查及本院均坦承犯行，態度尚佳等一
    切情狀，量處如主文第一項所示之刑，並諭知易科罰金之折
    算標準，以資懲儆。另扣案如附表一編號2、附表一編號3
    、4 所示之仿冒商品，依商標法第83條規定，不問屬於犯人
    與否，均應予宣告沒收。如附表一編號1 、編號2 至所
    示之物，則係被告乙○○所有供其犯商標法第81條第1 項第
    1 款之罪所用或預備之物，爰均依刑法第38條第1 項第2款
    宣告沒收。至於被告乙○○其他售予李鳳秋91瓶仿冒商品，
    依現有卷證均不能證明仍然存在，爰不另為沒收之諭知。
(二)、被告丙○○部分：
    核被告丙○○所為，係違反商標法第81條第1 款而犯同法第
    82條之販賣仿冒商標商品罪。本件意圖販賣而陳列仿冒商標
    商品之低度行為，為販賣之高度行為所吸收，不另論罪。按
    所謂販賣行為，並不以販入之後復行賣出為要件，祇要以營
    利為目的，將之購入或賣出，有一於此，其犯罪即屬既遂，
    有最高法院67年台上字第2500號判例意旨可資參照。準此，
    意圖營利而販入仿冒商品，雖未及販出，仍依販賣既遂罪論
    處。本案被告丙○○與被告乙○○約定出售其所購入附表二
    所示仿冒商品後再結算價金，業據被告丙○○於本院審理時
    供述明確（見本院卷第46頁），是其係意圖營利而購入附表
    二所示仿冒商品，足堪認定。故核被告丙○○所為，係犯商
    標法第82條、第81條第1 款之明知為未得商標權人同意，於
    同一商品，使用相同於他人註冊商標之商品而販賣罪。被告
    意圖販賣而陳列使用相同於他人註冊商標之商品之低度行為
    ，為販賣之高度行為所吸收，不另論罪。至檢察官認被告丙
    ○○與被告乙○○就商標法第81條第1 項第1 款之罪係共同
    正犯，尚有未洽，惟起訴之基本社會事實尚屬同一，爰依法
    變更起訴法條，本院就此部分於審理中已當庭告知（見本院
    卷第17頁），業已踐行刑事訴訟法第95條第1 款之程序命就
    該罪為辯論，並無突襲性審判問題，併予敘明。被告丙○○
    前因違反商標法案件，經臺灣高雄地方法院於97年4 月8 日
    以96年度易字第2954號判處有期徒刑3 月，嗣經臺灣高等法
    院高雄分院於同年9 月17日以97年度上易字第515 號上訴駁
    回確定，並於同年10月22日易科罰金執行完畢，有臺灣高等
    法院被告前案紀錄表在卷可參，其於前開有期徒刑執行完畢
    後，5 年以內故意再犯本案法定刑為有期徒刑以上之罪，為
    累犯，應依刑法第47條第1 項加重其刑。爰審酌被告丙○○
    曾有違反商標法前科，竟又販賣侵害商標權之商品，其行為
    實不足取，另考量其所販賣商標商品之數量及價值，暨其已
    與告訴人達成和解，與同案被告乙○○連帶賠償告訴人4 萬
    元，有和解筆錄附卷足稽，及其犯後於本院審理時坦承犯行
    ，態度尚可等一切情狀，量處如主文第二項所示之刑，並諭
    知易科罰金之折算標準，以資懲儆。另扣案如附表二所示之
    仿冒商品，依商標法第83條規定，不問屬於犯人與否，應予
    宣告沒收。
據上論結，應依刑事訴訟法第299 條第1 項前段、第300 條，商
標法第81條第1 款、第82條、第83條，刑法第11條前段、第47條
、第41條第1 項前段、第38條第1 項第2 款 ，判決如主文。
本案經檢察官李茂增到庭執行職務。
中    華    民    國    99    年    6     月    14    日
                  刑事第十九庭        法  官   吳芝瑛
以上正本證明與原本無異。
如不服本判決應於收受送達後10日內向本院提出上訴書狀，並應
敘述具體理由；如未敘述上訴理由者，應於上訴期間屆滿後20日
內向本院補提理由書（均須按他造當事人之人數附繕本）「切勿
逕送上級法院」。
中    華    民    國    99    年    6     月    14    日
                                      書記官   林麗文
附表一
編號1（查獲地點：高雄市左營區○○○路345巷10號）
   ┌────┬────────┬──────────┐
   │品    名│單   位（容量） │數    量            │
   ├────┼────────┼──────────┤
   │製酒原料│桶（20L）       │22                  │
   └────┴────────┴──────────┘
編號2（查獲地點：高雄市左營區○○○路345巷12號）
   ┌────┬────────┬──────────┐
   │品    名│單   位（容量） │數    量            │
   ├────┼────────┼──────────┤
   │紅標米│瓶（0.6L）      │88                  │
   │酒      │                │                    │
   ├────┼────────┼──────────┤
   │紅標米│桶（20L）       │258                 │
   │酒（半成│                │                    │
   │品）    │                │                    │
   ├────┼────────┼──────────┤
   │製酒原│桶（20L）       │8                   │
   │料      │                │                    │
   ├────┼────────┼──────────┤
   │製酒原│桶（40L）       │1                   │
   │料      │                │                    │
   ├────┼────────┼──────────┤
   │小型過│台              │1                   │
   │濾器    │                │                    │
   ├────┼────────┼──────────┤
   │小型包│台              │2                   │
   │裝機（瓶│                │                    │
   │蓋機）  │                │                    │
   ├────┼────────┼──────────┤
   │空米酒│瓶（0.6L）      │940                 │
   │瓶      │                │                    │
   ├────┼────────┼──────────┤
   │紅標米│張              │1300                │
   │酒標籤  │                │                    │
   ├────┼────────┼──────────┤
   │製酒器│批              │1                   │
   │具      │                │                    │
   └────┴────────┴──────────┘
編號3（查獲地點：2750─TG自小貨車）
   ┌────┬────────┬──────────┐
   │品    名│單   位（容量） │數    量            │
   ├────┼────────┼──────────┤
   │紅標米酒│瓶（0.6L）      │260                 │
   └────┴────────┴──────────┘
編號4（查獲地點：高雄縣大寮鄉○○路14號）
   ┌────┬────────┬──────────┐
   │品    名│單   位（容量） │數    量            │
   ├────┼────────┼──────────┤
   │紅標米酒│瓶（0.6L）      │9                   │
   └────┴────────┴──────────┘
附表二（查獲地點：高雄市左營區○○○路345巷10號）
   ┌────┬────────┬──────────┐
   │品    名│單   位（容量） │數    量            │
   ├────┼────────┼──────────┤
   │紅標米酒│瓶（0.6L）      │18                  │
   └────┴────────┴──────────┘
附錄本判決論罪科刑法條：
商標法第81條
未得商標權人或團體商標權人同意，有下列情形之一者，處3年
以下有期徒刑、拘役或科或併科新臺幣20萬元以下罰金：
一、於同一商品或服務，使用相同之註冊商標或團體商標者。
二、於類似之商品或服務，使用相同之註冊商標或團體商標，有
    致相關消費者混淆誤認之虞者。
三、於同一或類似之商品或服務，使用近似於其註冊商標或團體
    商標之商標，有致相關消費者混淆誤認之虞者。
商標法第82條
明知為前條商品而販賣、意圖販賣而陳列、輸出或輸入者，處1
年以下有期徒刑、拘役或科或併科新臺幣5 萬元以下罰金。

司法院資訊處製作；財團法人民間司法改革基金會備份。
